【裁判字號】    95,上,145
【裁判日期】    950829
【裁判案由】    返還價金
【裁判全文】
臺灣高等法院臺中分院民事判決           95年度上字第145號
上  訴  人  甲○○
訴訟代理人  蔡易紘律師
被  上訴人  樺富遊覽車客運有限公司即國詳遊覽車客運有限公司
法定代理人  乙○○
訴訟代理人  陳中堅律師
上列當事人間請求返還價金事件，上訴人對於中華民國95年2月
27日台灣台中地方法院94年度訴字第1437號第一審判決提起上訴
，本院於95年8月15日言詞辯論終結，判決如下：
    主      文
上訴駁回。
第二審訴訟費用由上訴人負擔。
    事實與理由
一、上訴人起訴主張：
    伊與訴外人鄭秀娟於民國（以下同）92年 1月15日至訴外人
    鉅巃實業股份有限公司（下稱鉅巃公司）旗下經營之鉅巃車
    體場看車，由被上訴人公司業務執行陳橧、負責人陳秋萍
    陪同選車，伊眼見2002年出產，SCANIA廠牌，引擎號碼0000
    000號、車牌號碼FF-339之營業用遊覽車（下稱系爭車輛）
    外型美觀，遂詢問陳橧，經其告知該車屬2002年出產之新
    車，雖係隔年車，但車體及零件皆屬新品，且未掛牌，陳秋
    萍亦點頭稱是，伊因而同意購買，雙方約定總價金為新台幣
    （以下同）620萬元，並於同年1月26日交車。惟因伊資金不
    足，伊除自備170萬元付予被上訴人公司，並以鄭秀娟為支
    票發票人，分12期攤還外，另向伊曾委託代為尋覓合適車種
    之訴外人合迪股份有限公司（下稱合迪公司）貸款450萬元
    ，以伊為支票發票人，分54期攤還，並依合迪公司所言，先
    由被上訴人公司將系爭車輛賣予合迪公司，再由合迪公司與
    被上訴人公司簽訂附條件買賣契約，約定分期付款，並設立
    動產擔保，以合迪公司為抵押權人，伊與訴外人鄭秀娟為使
    用保管人及連帶保證人。惟於92年1月26日交車當天，伊駕
    駛系爭車輛時，卻發生無法倒車、方向盤定位有問題之情形
    ，遂緊急聯絡系爭車輛在台之代理商即訴外人英屬維京群島
    商福方國際汽車股份有限公司台灣分公司（下稱福方公司）
    前來救援，翌日系爭車輛又發生溫度過高，差點縮缸之瑕疵
    。伊即告知被上訴人上開瑕疵時，但為被上訴人所不理，反
    要求伊去找福方公司處理。伊因而於同年1月29日，要求合
    迪公司暫緩將貸款450萬元部分給付被上訴人公司，然合迪
    公司不理會伊之要求，仍將450萬元全數付給被上訴人公司
    。之後伊陸續至福方公司維修檢測系爭車輛多次，得知鉅巃
    公司於打造車體時，方向盤轉向柱未焊妥適，僅為定點焊接
    ，造成定位晃動，進而使車體變形。因系爭車輛有重大瑕疵
    無法正常營運，伊遂於同年6月18日寄出存證信函要求被上
    訴人公司處理，惟被上訴人均不予處理。又92年7月31日已
    遭訴外人合迪公司取走，並轉賣予鄉親遊覽車公司，被上訴
    人所稱之測試日期為93年9月21日，兩者已相隔甚久，此段
    期間系爭車輛在被上訴人保管支配下，足以修復原有之瑕疵
    ，縱認車輛測試研究中心之檢驗報告公正客觀得以採信，惟
    事後之測試合格結果，並無法證明上訴人買受時系爭車輛無
    瑕疵。訴外人陳佳樁係福方公司業務部經理，與被上訴人公
    司有業務上往來，關係密切，況其並非技術或維修部門人員
    ，對於系爭車輛是否具有瑕疵，並不具備專業能力足以判斷
    。伊提出之福方公司維修工單可看出，系爭車輛曾多次因方
    向盤定位不正、前軸異音等瑕疵，進入福方公司林口服務中
    心維修處理，福方公司並開出處理費用以向SCANlA原廠請款
    ，非如被上訴人所稱福方公司亦無發現瑕疵等情。爰依買賣
    契約物之瑕疵擔保之規定，請求減少價金即系爭車輛修復所
    需花費之150萬元，另依不完全給付之法律關係請求賠償營
    業之損失52萬2000元（車輛每日營業淨利6000元×減少營業
    日數58日＝522000元）。
二、被上訴人則以：
    系爭車輛已於93年9月21日被召回彰化監理站，並會同車輛
    測試研究中心（ARTC）人員前往測試，經過測試後，ARTC人
    員裁定此遊覽車完全合格，並無發現任何問題。又系爭車輛
    因上訴人向訴外人合迪公司辦理貸款所開之分期票跳票，致
    合迪公司依雙方貸款契約之約定將該車轉賣予他人，經新車
    主營業至今仍無發現上訴人所提之瑕疵問題。又依上訴人所
    提出訴外人福方公司之維修工單，經伊會同福方公司陳佳樁
    經理檢視工單，表示車主並未依規定於新車出廠前先入福方
    公司做整備檢修，然福方公司基於售後服務之原則，仍對該
    車進行例行之檢修工程，而上訴人提出之無法倒車、方向盤
    不正、車身偏移等問題，經多次檢修後，福方公司亦未發現
    有該情形。另上訴人提出SCANIA之「新車整車品質擔保保證
    書」，主張福方公司收費明細表註明「原廠索賠」部分即為
    該保證書所擔保之範圍，故無庸向上訴人收取費用，惟該收
    費明細表無法看出有無法倒車、車身偏移、行使偏移、車體
    內裝扭曲變形之瑕疵，縱該收費明細表上有記載方向盤不正
    調整，福方公司亦予以適當處置，並無重大瑕疵。再上訴人
    所提出福方公司工單，主張系爭車輛有其所稱之瑕疵，然該
    工單僅係客戶到廠時，維修人員按客戶所述之車況記載於工
    單，並不代表工單上記載之字樣即屬上訴人所稱之瑕疵等語
    置辯。
三、上訴人主張伊於92年 l月15日向被上訴人訂購2002年出產、
    SCANlA廠牌，引擎號碼 0000000（車號339-FF）營業用遊覽
    車 1輛，因資金不足，被上訴人先將遊覽車賣給訴外人合迪
    公司，被上訴人再與合迪公司簽立附條件買賣契約，約定分
    期付款並設立動產擔保抵押，以合迪公司為抵押權人，上訴
    人與訴外人鄭秀娟為使用保管權人及連帶保證人，總價620
    萬元，上訴人已付170萬予被上訴人公司，以鄭秀娟為支票
    發票人，分12期攤還，另以上訴人為支票發票人向合迪公司
    貸款450萬元，分54期攤還，上訴人為系爭車輛實際所有權
    人，系爭車輛雖於92年l月26日交車，惟因有重大瑕疵無法
    正常營運，爰依「買賣契約」物之瑕疵擔保之規定，請求減
    少價金即系爭車輛修復所需花費之150萬元，及依不完全給
    付之法律關係請求賠償營業之損失52萬2000元；另外亦主張
    代位行使合迪公司對於被上訴人之價金減少請求權云云；被
    上訴人則否認其所交付之系爭大客車有任何瑕疵，並不同意
    上訴人行使代位權。是本系爭事件首應審酌者為：上訴人可
    否依照買賣契約關係行使物之瑕疵擔保請求權，請求被上訴
    人減少買賣價金，並依不完全給付之法律關係請求賠償其營
    業之損失？及上訴人得否行使代位權？茲分述如下：
  (一)上訴人可否依照買賣契約關係行使物之瑕疵擔保請求權，請
    求被上訴人減少買賣價金，並依不完全給付之法律關係請求
    賠償其營業之損失？
    本件上訴人雖主張其向被上訴人所購買之系爭大客車有重大
    瑕疵，無法正常營運，故除依買賣契約關係，請求被上訴人
    減少買賣價金外，並依不完全給付之法律關係請求被上訴人
    賠償其營業損失云云。惟依上訴人所提出之系爭買賣契約書
    影本觀之（參彰化地院94年度訴字第133號卷第97頁），系
    爭買賣契約之買受人為合迪公司，出賣人為被上訴人公司，
    上訴人與訴外人鄭秀娟、陳秋萍為連帶保證人，另上訴人與
    訴外人鄭秀娟雖為買賣標的物之保管使用人，然不論是契約
    之連帶保證人或買賣標的物之保管使用人，均非該系爭買賣
    契約之買受人，是上訴人自無從本於買賣契約之法律關係對
    於出賣人即被上訴人主張行使物之瑕疵擔保請求權，請求減
    少買賣價金；因上訴人亦非系爭買賣標的物之買受人，當然
    亦不得依不完全給付之法律關係請求被上訴人賠償其營業損
    失。是上訴人此部分之請求，自屬無據。
  (二)上訴人得否行使代位權？
    按債務人怠於行使其權利時，債權人因保全債權，得以自己
    之名義，行使其權利，但專屬於債務人本身者，不在此限，
    民法第242條訂有明文。又債權人代位行使之權利，原為債
    務人之權利，必於債務人有怠於行使其權利情事時，始得為
    之，若債務人對於第三人已無權利之存在，或經行使而無效
    果時，即無代位行使權利之餘地（最高法院50年度台上字第
    408號判例參照）。經查，上訴人僅主張行使代位權，請求
    被上訴人給付其202萬2000元等語，上訴人就此有利於己之
    事實應負舉證之責。然如上所述，上訴人為本系爭買賣契約
    之連帶保證人，並非買賣契約之當事人；故上訴人雖主張行
    使代位權，但上訴人對於其是否為合迪公司之債權人及合迪
    公司對於被上訴人有何債權並未提出任何證明；且縱使上訴
    人為合迪公司之債權人，上訴人亦未證明合迪公司有任何怠
    於行使其權利之情事；是揆諸前揭法律規定與判例意旨，上
    訴人即無主張行使代位權之餘地。
四、綜上所述，上訴人依買賣之契約與代位合迪公司行使代位權
    之法律關係，請求被上訴人給付其 202萬2000元，及自起訴
    狀繕本送達翌日起至清償日止，按年息 5％計算之利息，然
    其既非契約當事人，亦無代位請求權，故其請求為無理由，
    應予駁回。原審所為上訴人敗訴判決，理由雖有不同，結論
    並無二致，仍應予以維持；上訴論旨指摘原判決不當，求予
    廢棄改判，為無理由。
五、本件判決之結果已臻明確，兩造其餘攻擊防禦方法及舉證，
    經審酌均於判決結果無影響，爰不一一論述，附此敘明。
六、據上論結，本件上訴為無理由，依民事訴訟法第449條第2項
    、第78條，判決如主文。
中    華    民    國    95    年    8     月    29    日
                      民事第三庭審判長法  官  陳照德
                                      法  官  曾謀貴
                                      法  官  陳成泉
以上正本係照原本作成。
如對本判決上訴，須於收受判決送達後二十日內向本院提出上訴
書狀，其未表明上訴理由者，應於提出上訴後二十日內向本院提
出上訴理由書 (須按他造人數附具繕本)。
上訴時應提出委任律師為訴訟代理人之委任狀。具有民事訴訟法
第四百六十六條之一第一項但書或第二項之情形為訴訟代理人者
，另應附具律師及格證書及釋明委任人與受任人有該條項所定關
係之釋明文書影本。
                                      書記官  許哲禎
中    華    民    國    95    年    8     月    30    日
                                                      Ｈ


司法院資訊處製作；財團法人民間司法改革基金會備份。
